【裁判字號】    97,易,2795
【裁判日期】    971222
【裁判案由】    傷害
【裁判全文】
臺灣臺北地方法院刑事判決              97年度易字第2795號
公  訴  人  臺灣臺北地方法院檢察署檢察官
被      告  乙○○
上列被告因傷害案件，經檢察官提起公訴（97年度偵字第17572
號），本院判決如下：
    主  文
乙○○傷害人之身體，處拘役拾日，如易科罰金，以新臺幣壹仟
元折算壹日。
    事  實
一、乙○○於民國97年5 月21日凌晨2 時許，在臺北縣新店市○○路7 號快樂頌卡啦OK店內，因遭丁○○辱罵三字經，一時
    氣憤，乃基於傷害他人身體之犯意，徒手掌摑丁○○之臉部
    ，致丁○○受有左頰挫傷4 乘4 公分之傷害。
二、案經丁○○訴由臺北縣政府警察局新店分局報請臺灣臺北地
    方法院檢察署檢察官偵查起訴。
    理  由
壹、本案下列各項證據方法，被告及公訴人均未爭執其證據能力
    ，本院審酌其作成時之情況，認為並無違法不當之情事，均
    宜得作為證據，合先敘明。
貳、有罪部分：
一、上揭事實業據被告乙○○於本院審理時坦承不諱，核與證人
    即告訴人丁○○之指述情節大致相符，並有證人丁○○之天
    主教耕莘醫院97年5 月21日診斷證明書1 紙在卷可查，被告
    之自白應與事實相符，本案事證明確，被告犯行洵堪認定，
    應依法論科。
二、核被告所為，係犯刑法第277 條第1 項之傷害罪。爰審酌被
    告率爾出手毆打告訴人丁○○成傷，行為自有不該，惟念及
    被告係因遭證人丁○○公然辱罵三字經始動手傷人，事出有
    因，且被告犯後坦承犯行，有和解意願，已有悔意，復衡諸
    被告素行、手段、對告訴人所造成之損害等一切情狀，量處
    如主文所示之刑，並諭知易科罰金之折算標準，以資儆懲。
、不另為無罪部分：
一、公訴意旨另認被告於97年5 月21日凌晨2 時許，在臺北縣新
    店市○○路7 號快樂頌卡啦OK店內，因與證人丁○○及證人
    甲○○發生爭論，乃出拳朝證人甲○○之鼻部揮打，致證人
    甲○○受有顏面挫傷併鼻樑淺創及鼻血之傷害，因認被告此
    部分亦涉犯刑法第277 條第1 項之傷害罪嫌。
二、公訴人認被告涉犯上開罪嫌，係以證人甲○○、丁○○、裴
    俊之證詞及證人甲○○之天主教耕莘醫院97年5 月21日診斷
    證明書1 紙為證。訊據被告堅決否認有何傷害證人甲○○之
    犯行，辯稱：伊打了丁○○後，就被裴俊用酒瓶敲傷頭部，
    伊當場血流滿面，眼睛不能睜開，根本無法出手打甲○○，
    是甲○○和丁○○追打伊，伊並沒有出拳打甲○○等語。經
    查：
（一）證人甲○○之證詞部分：
  １. 證人甲○○與證人裴俊係為朋友關係，證人裴俊於另案偵
      查中之傳票，均係以證人甲○○之住所為送達地址，業經
      本院調閱臺灣臺北地方法院檢察署97年度偵字第13168 號
      全卷核閱無訛，且為證人甲○○所不否認。又證人甲○○
      係於被告對證人裴俊提出傷害告訴後，始向被告提出傷害
      告訴，且於本案偵查中，證人甲○○又一再陳明若被告願
      與證人裴俊和解，其始願意與被告和解，亦有本案偵查筆
      錄在卷可佐。是依上開情形，堪認證人甲○○與證人裴俊
      應有相當之關係。
  ２. 證人甲○○於警詢中係先陳稱：被告打丁○○一個耳光，
      之後就想離開現場，丁○○追上前去攔阻他離去，伊上前
      看看發生何事，在拉扯之間，往伊鼻子打來云云（97年度
      偵字第17572 號卷第10頁）；續於偵查中具結證稱：當時
      被告突然站起來打丁○○一巴掌，被告的朋友就去拉他，
      後來被告又回來打丁○○，伊去制止被告，就遭被告一拳
      打到鼻樑，伊被打是被告頭流很多血之後的事云云（97年
      度偵字第17572 號卷第34頁）；於證人裴俊涉嫌傷害一案
      具結證稱：伊不知道被告為何受傷，當時丁○○和被告在
      門口拉扯，伊聽到丁○○說為什麼打我，伊就過去看，就
      有人給伊一拳，應該就是被告，之後被告才被他的朋友拖
      到外面去云云（97年度偵字第13168 號卷第20-22 頁）；
      又於本院審理時先證稱：被告打了丁○○一個巴掌，伊想
      過去看看什麼事，被告的朋友就把被告拉走，伊問被告為
      何可以打人，伊是在門口拉扯時被打，當時裴俊坐在椅子
      上，根本不曉得發生什麼事云云（本院卷第16-17 頁）；
      續又證稱：被告當時喝醉了，所以亂揮手打到伊，沒有被
      告的男性友人在被告身旁拉他，只有丙○○在被告身旁。
      因為被告打人後要離開，所以伊就抓著被告，但伊沒有打
      被告，伊是在被告流血前就遭被告打傷云云（本院卷第
      31-32 頁）。觀諸證人甲○○上開證詞，對於：（１）被
      告係以一拳直接毆打證人甲○○鼻子，抑或係因酒醉亂揮
      拳而打到證人甲○○；（２）被告係在遭證人裴俊以酒瓶
      攻擊頭部流血後傷害證人甲○○，抑或在流血前即已出手
      傷害證人甲○○；（３）證人甲○○有無出手拉扯被告，
      其出手拉扯被告之原因為何；（４）被告是否有遭兩位男
      性友人拉離現場等事項，其內容顯有矛盾之處，且可知其
      有迴護證人裴俊傷害犯行之意，則其證詞是否可採，尤有
      疑義。
  ３. 綜上，證人甲○○本有誣陷被告之動機，且其證詞又有上
      開不可採之處，是其不利於被告之證詞，即難採信。
（二）又證人丁○○雖於偵查中證稱：甲○○也被打，有看到她
      鼻子流血云云（97年度偵字第17572 號卷第34頁）。惟證
      人丁○○於另案偵查中係證稱：伊當時喝醉了，什麼都不
      清楚等語（97年度偵字第13168 號卷第20頁）。且證人丁○○於本院審理時則證稱：伊沒有看到被告打丁○○，但
      是有看到在門口拉扯，而且甲○○確實有受傷。當時伊和
      甲○○都有下去拉扯，還有被告和被告的朋友等語（本院
      卷第16頁）。本院衡諸證人丁○○與證人甲○○為朋友關
      係，且甫遭被告毆打成傷，自無迴護被告之可能，故其於
      本院審理時所證稱：未看見被告打甲○○等語，應較為可
      採。故證人丁○○於偵查中不利於被告之證詞，自不可採
      。
（三）證人裴俊雖於本案偵查中證稱：伊有親眼看到被告一拳打
      到甲○○，打到哪裡不確定，就是打到臉，有看到甲○○
      鼻樑受傷，被告那時已經都是血了云云（97年度偵字第17
      572 號卷第35頁）。惟查，證人裴俊因涉嫌傷害被告一事
      ，業經本院以97年度簡字第4301號判處拘役50日，有本院
      上開判決1 份在卷可查，可知證人裴俊與被告要有嫌隙，
      則證人裴俊自非無誣陷被告之可能。再者，證人裴俊於上
      開案件中，係一再供稱：伊當時喝很醉，已經不知道自己
      是否有持酒瓶敲擊被告頭部云云，有該案筆錄在卷可查（
      97年度偵字第13168 號卷第21頁），是若證人裴俊當時確
      已酒醉不清，則其何能清楚知悉被告如何毆打證人甲○○
      ，其之證詞自有可疑。況依證人甲○○上開證詞，證人裴
      俊並未在現場而無法眼見被告毆打證人甲○○之情景，足
      見證人裴俊之證詞亦與證人甲○○之證詞相左。甚且，依
      證人丁○○之證詞，可知證人丁○○及證人甲○○確均有
      一同拉扯被告之情形，是以證人丁○○在旁都已無法確認
      被告有無毆打證人甲○○之情形下，證人裴俊又如何能夠
      在重度酒醉及遠離拉扯現場之情形下，眼見被告確有出手
      傷害證人甲○○。綜上，證人裴俊有誣陷被告之動機，且
      其於偵查中不利於被告之證詞，顯與自身陳述有矛盾之處
      ，亦與證人丁○○與證人甲○○之證詞有所歧異，自難採
      信。
（四）又被告係因出手毆打證人丁○○，因而遭證人裴俊持酒瓶
      毆打頭部導致血流滿面，且因證人丁○○及證人甲○○仍
      繼續要毆打被告，朱天發及鄭國輝乃將被告拉至店外，被
      告並無毆打證人甲○○等事實，業據證人丙○○迭於偵訊
      及本院審理時證述在卷（97年度偵字第17572 號卷第43-4
      4 頁；97年度偵字第13168 號卷第54-55 頁；本院卷第28
      -31 頁），且有被告受傷照片在卷可查（97年度偵字第13
      168 號卷第10頁）。是被告辯稱：伊已因遭到裴俊傷害而
      血流滿面，當時有兩位男性友人要把伊架出門外一事，應
      堪可採。
（五）證人甲○○提出之驗傷診斷證明書，至多僅得證明證人甲○○受有該等傷害，並無從證明該等傷害係由被告所為，
      亦不得以之逕認被告確有傷害證人甲○○之犯行。
三、綜上所述，被告於傷害證人丁○○後，即已因遭證人裴俊傷
    害而血流滿面，並遭證人丁○○及甲○○共同追打，是依公
    訴人所提出之證據，尚無法確認證人甲○○之傷勢是否係由
    被告所造成，且無法確認被告是否有傷害之故意或過失，自
    難遽認被告確有公訴人所指之傷害證人甲○○犯行。此外，
    復查無其他積極證據足認被告涉有公訴人所指之犯行，揆諸
    前開規定及說明，此部分本應為被告無罪之諭知，惟公訴意
    旨認此部分如成立犯罪，與前開論罪科刑部分有想像競合犯
    之裁判上一罪之關係，爰不另為無罪之諭知，附此敘明。
肆、證人裴俊及證人甲○○於偵查及本院審理中具結而為不實之
    陳述，上開行為已涉嫌偽證罪嫌，應由權責機關另行究辦，
    附此敘明。
據上論斷，應依刑事訴訟法第299 條第1 項前段，刑法第277 條
第1 項、第41條第1 項前段，刑法施行法第1 條之1 ，判決如主
文。
本案經檢察官孫沛琦到庭執行職務。
中    華    民    國    97    年    12    月    22    日
                  刑事第七庭  法  官  林勇如
上正本證明與原本無異。
如不服本判決應於收受送達後10日內向本院提出上訴書狀，並應
敘述具體理由；其未敘述上訴理由者，應於上訴期間屆滿後20日
內向本院補提理由書（均須按他造當事人之人數附繕本）「切勿
逕送上級法院」。告訴人或被害人如對於本判決不服者，應具備
理由請求檢察官上訴，其上訴期間之計算係以檢察官收受判決正
本之日期為準。
                              書記官  葉潔如
中    華    民    國    97    年    12    月    22    日
附錄本案論罪科刑法條全文：
刑法第277 條第1 項
傷害人之身體或健康者，處3 年以下有期徒刑、拘役或1,000 元
以下罰金。


司法院資訊處製作；財團法人民間司法改革基金會備份。
